【裁判字號】    89,交易,548
【裁判日期】    900323
【裁判案由】    過失傷害
【裁判全文】
臺灣桃園地方法院刑事判決                        八十九年度交易字第五四八號
    公  訴  人  臺灣桃園地方法院檢察署檢察官
    被      告  戊○○
    選任辯護人  丁○○
                己○○
右列被告因過失傷害案件，經檢察官提起公訴（八十九年度偵字第一六一一七號），
本院判決如左：
    主      文
戊○○無罪。
    理      由
一、公訴意旨略以：被告戊○○於民國八十九年二月二十八日下午五時許，駕駛車牌
    號碼ＭＬ－六九五九號自用小客車，沿桃園縣楊梅鎮○○路○段，由楊梅往新竹
    縣湖口鄉方向行駛，途經桃園縣楊梅鎮○○路○段六二四號前，理應注意車輛行
    駛時，駕駛人應注意車前狀況，隨時採取必要之安全措施，而依當時情形，又無
    不能注意之情事，竟疏於注意，隨時為停車之準備，適同一時、地，告訴人甲○○正欲穿越馬路，亦應注意在未設有人行穿越道亦非禁止穿越之路段穿越道路時
    ，應注意左右無來車，始可小心迅速穿越，而依當時情形，又無不能注意之情事
    ，竟疏於注意，於通過上開道路時，仍貿然穿越，致戊○○所駕之自小客車撞及
    甲○○，甲○○因而受有左側脛骨、腓骨幹骨折，頭部外傷、多處擦傷之傷害，
    因認被告戊○○涉有刑法第二百八十四條第一項前段之過失傷害罪嫌云云。
二、按犯罪事實應依證據認定之，無證據不得推定其犯罪事實，又不能證明被告犯罪
    者，應諭知無罪判決，刑事訴訟法第一百五十四條、第三百零一條第一項分別定
    有明文。訊據被告戊○○，堅詞否認右述犯行，辯稱當時係告訴人猝自路旁猛然
    衝出致自撞其自小客車之右前側葉子板，非其駕車撞及告訴人，且其對告訴人此
    種行徑根本無從注意防範，其並無過失等語。
三、經查，車禍發生之後，被告自小客車經送修之修繕部位為右前葉子板及前擋風玻
    璃等處，該自小客車之前擋風玻璃係右側破裂等情，有其車損照片三幀及「桃苗
    汽車股份有限公司」出具之發票影本二紙在卷可憑。另證人即負責處理本件車禍
    現場之警員丙○○於本院調查時並結證稱：（被告自小客車之）保險桿無異狀等
    語（見本院八十九年十二月二十六日訊問筆錄），顯見保險桿並無留有碰撞之跡
    。職是，送修部位既為右前葉子板及前擋風玻璃等處，至保險桿則未留有碰撞之
    跡，足徵車頭並未與外物碰撞，由此可見，被告之自小客車係右前葉子板遭外物
    衝撞，再者，被告自小客車之前擋風玻璃右側並因碰撞破裂，猶可證係於撞擊之
    剎那間，基於前衝之慣性，該外物復翻滾上引擎蓋後再與前行自小客車之前擋風
    玻璃碰觸，準此，自亦可見該碰撞被告自小客車右側之外物之前衝力道甚為劇烈
    ，是以據此車損狀況，足徵被告辯稱當時係告訴人猝自路旁猛然衝出致自撞其自
    小客車之右前側葉子板，非其駕車撞及告訴人等語非虛。至告訴人甲○○於警訊
    固指陳：我買香雞排後轉身，穿越馬路時，就被撞了（見偵字第一四六九六號卷
    ），於本院調查時指陳：我拿到香雞排，欲轉身就被撞，跟本尚未起步，尚未走
    至邊線：：：我來不及看（路上來車），一轉身即被撞：：：（買香雞排時）緊
    挨著攤位站，伸手摸得到老板云云（見本院九十年一月九日訊問筆錄），且證人
    即在車禍發生處之路旁擺攤販售香雞排之乙○○於警訊證稱：當時甲○○向我買
    完香雞排後，正要通過馬路離去，才踏出一步向左方看有無來車時，就被來車撞
    到，甲○○整個人被撞的飛起來，在空中轉了兩圈，約一層樓高後倒在四、五公
    尺外地上呻吟，撞他的小客車緊急煞車向前滑行約二公尺後停下來（見偵字第一
    六一一七號卷第十二頁反面），於本院審理時則結證稱：他（指告訴人）買完雞
    排，一轉身尚未至白邊線：：：他就被撞到：：：沒有（跑出去），在旁邊被撞
    ：：：因小孩一轉身，一剎那間接連發生：：：（被撞後）往我右手邊方向即被
    告車行前方飛彈出去：：：（撞擊後，車停）在小孩後面：：：（小孩跌落在）
    緊接白線外之水溝蓋處云云，是依渠二人所陳，顯指告訴人係在李某所擺攤位正
    前方之路面邊線外之路肩遭被告駕車撞擊，此不啻意謂當時被告係駕車沿邊線外
    之路肩前行之情。第查，事發後，被告之自小客車係停放在楊湖路三段往湖口方
    向之車道上，該車道寬度為三‧七五公尺，被告自小客車之左前、後輪距分向線
    各為０‧三五公尺、０‧三公尺，車身係朝右側偏斜，車停放處與該香雞排攤位
    之平行距離為十公尺等節，有警製道路交通事故調查報告表之現場圖一份及警員
    丙○○製作之相關位置測量圖暨測量照片四幀附卷足佐。又查，事發當時係雨天
    乙情，並有前述卷存道路交通事故調查報告表所載為憑。查車停處與該香雞排攤
    位之平行距離既為十公尺，顯見事發後，被告僅續往前行十公尺即將車煞停，又
    當時係雨天，因之，參酌「一般公路汽車煞車距離、行車速度對照表」，三年以
    上之潮濕瀝青路面，煞車距離十‧五公尺時之車速為時速四十公里之情，由此推
    算，被告當時之車速係時速四十公里左右，每秒可前進十一公尺，換言之，自車
    禍發生以迄被告將車煞停，不過僅間隔一秒鐘，在此短暫之轉眼瞬間，依人之本
    能反應，被告當衹有猛踩煞車俾期能將車煞停，要無得同時變換車行動線，迅將
    車自路肩切入車道之餘地，再退步言之，縱有此情，則於煞停之後，其車身亦應
    朝分向線即左側偏斜，殊無反朝右側偏斜之可能，由是已見於車禍發生後，被告
    並無變換車行動線即車停之車道原亦為其行駛之車道之情，況在該香雞排攤左側
    即未達碰撞點之前約十公尺處之路肩上猶有停放車輛，此並據證人乙○○於本院
    審理時述明，顯已構成路障，是則該路肩並非可暢行無阻，被告要無從得以駕車
    沿該路肩一路前行，從而綜合上陳，被告當時係駕車沿楊湖路三段往湖口方向之
    車道上直行之情，極為灼然。乃證人乙○○及告訴人甲○○均意指被告係沿邊線
    外之路肩驅車直行云云，顯違事實，抑且，渠二人復指陳被告係駕車撞擊，易詞
    以言，即指係其自小客車車頭碰撞告訴人云云，核此亦與被告自小客車之保險桿
    並無異狀，惟右前側葉子板則明顯受損，是以據此車損狀況所呈顯之碰撞部位實
    係被告自小客車之右側車身而非車頭之情，迥有未合，尤有進者，乙○○並述稱
    碰撞後，告訴人頓時即往被告車前方飛彈出去云云，顯謂告訴人未嚐翻滾上引擎
    蓋致與前擋風玻璃碰觸，若然，則被告自小客車之前擋風玻璃右側何致破裂？凡
    上各端，在在具徵告訴人所指及證人乙○○之證述均屬不實，委無足採。綜述，
    本件既係告訴人猝自路旁猛然衝出致自撞被告所駕自小客車之右前側葉子板，則
    被告對告訴人此種突如其來之冒失行徑，在客觀事理上，根本無從預料注意及之
    並採取適切之反應措施以防範避免本件車禍之發生，是難謂其有應注意且「能注
    意」而未注意之過失情事，即未能繩以過失傷害之責，自應為無罪之諭知。
據上論斷，應依刑事訴訟法第三百零一條第一項，判決如主文。
本案經檢察官鍾雅蘭到庭執行職務。
中      華      民      國    九十      年      三      月    二十三    日
                              臺灣桃園地方法院交通法庭
                                  法  官  蔡     榮     澤
右正本證明與原本無異。
如不服本判決，應於判決送達後十日內向本院提出上訴狀( 應附繕本 )，上訴於
臺灣高等法院。
                                  書  記  官     劉     德     壽
中      華      民      國    九十      年      三     月     三十     日


司法院資訊處製作；財團法人民間司法改革基金會備份。
